臺灣臺東地方法院民事判決　九十四年度重訴字第一號
　　原　　　告　乙○○
　　被　　　告　甲○
右當事人間請求交還土地事件，本院於民國九十四年一月十八日言詞辯論終結，判決
如下：
    主    文
被告應將坐落臺東縣臺東市○○段八七九地號（面積一四一八點七一平方公尺）、同
段八八四地號（面積四三一四點五二平方公尺）、同市○○段二四二五之一地號（面
積三一一七平方公尺）土地，及上開土地上之作物，交還原告。
訴訟費用由被告負擔。
    事實及理由
壹、原告主張：
    伊所有坐落臺東縣臺東市○○段八七九地號（面積一四一八點七一平方公尺）、
    同段八八四地號（面積四三一四點五二平方公尺）、同市○○段二四二五之一地
    號（面積三一一七平方公尺）土地（以下合稱系爭土地）因無人管理，兩造乃於
    民國（下同）九十一年八月三十日簽立管理合約（下稱系爭管理合約），委託被
    告管理前揭土地，並約定管理期間自九十一年八月三十日至九十三年八月三十日
    止，期間屆滿後，被告應將系爭土地及系爭土地上之作物一併無條件交還原告，
    不得請求任何費用或補償，而上開合約復經鈞院認證在案。而原告於前揭合約期
    限屆滿後，曾以存證信函催告被告返還系爭土地，故被告占有系爭土地並無任何
    正當權源。爰依系爭管理合約第四條、第六條約定及所有物返還請求權之法律關
    係競合請求，並聲明：如主文第一項所示。
貳、被告則以：
    其經代書告以系爭管理合約內容後，始於前揭合約上簽名、蓋章，嗣兩造並將上
    開合約送鈞院認證。九十三年七月間被告曾收受原告所寄發通知上開合約期限屆
    滿後，系爭土地將收回自用等情之存證信函，其亦以存證信函回復原告。被告已
    依系爭管理合約之約定，於支付原告第一年、第二年之管理收益費後，迄今並未
    再支付任何費用，而上開合約於九十三年八月三十日期限屆滿後，被告至今尚未
    與原告另簽立任何契約，若原告執意依前揭合約約定，欲收回系爭土地，則其對
    系爭土地並無任何占有之權利，但原告若未賠償其開發整地之費用及於系爭土地
    上所種植芭樂（下稱系爭作物）之價值，則其不甘心將系爭土地及系爭作物交還
    原告，並聲明：原告之訴駁回。
參、兩造不爭之事實：
    原告為系爭土地之所有權人；原告委託被告管理系爭土地之內容經代書向兩造陳
    述後，兩造就系爭土地於九十一年八月三十日簽立系爭管理合約，前揭合約復經
    兩造持向本院請求認證在案；上開合約於九十三年八月三十日期限屆滿後，被告
    除已向原告支付管理系爭土地期間之管理收益費用外，至今未再向原告支付任何
    費用，兩造就系爭土地亦未另成立任何契約；系爭土地目前由被告占有使用中等
    情，有系爭地號土地謄本、本院九十一年度東院認字第九０三號請求認證卷宗（
    下稱系爭認證卷宗）影本在卷可稽（分別見本院卷第六頁至第八頁、第三十頁至
    第三十九頁），並為兩造所不爭執（見本院卷第四十八頁至第五十頁），應堪採
    信為真實。
肆、得心證之理由：
一、本件之爭點為：被告於系爭合約期限屆滿後，占有系爭土地有無正當權源？
二、經查：系爭管理合約於九十三年八月三十日期限屆至後，兩造迄今就系爭土地，
    並未再成立任何法律關係等情，已如前述。而依上開合約第四條載有：「... 管
    理期限自民國九十一年八月三十日起至民國九十三年八月三十日止，合計貳年，
    管理期限屆至，乙方（係指原告）有權再擇管理人，甲方（係指被告）不得以任
    何理由加以干涉，亦不得向乙方請求任何費用或要求任何補償，經終止後，甲方
    應即無條件將系爭土地返還乙方占有管業」、第五條亦有：「.... 甲方代為管
    理期間如種有任何作物，其所有權亦歸乙方所有，應於交還土地時，一併交付乙
    方管領取得」之約定，有前揭合約附在系爭認證卷宗可稽（見本院卷第三十八頁
    ），復為兩造所不爭執（見本院卷第四十八頁至第五十頁）。而被告就系爭合約
    期限屆滿後，仍占有系爭土地係有正當權源一情，並未能舉證以實其說。是依前
    揭說明，原告於上開合約期限屆至後，自得依系爭合約之法律關係，請求被告交
    還如主文第一項所示之物，應無疑義。
伍、綜上所述，原告於系爭合約期限屆滿後，依系爭管理合約之法律關係，請求被告
    交還如主文第一項所示之系爭土地及系爭作物，為有理由，應予准許。至原告為
    同一目的，主張依系爭管理合約、所有物返還請求權之法律關係，請求本院依其
    單一聲明而為判決，謂之重疊（競合）合併之訴，其訴訟標的雖有數項，而僅有
    單一之聲明，法院就原告所主張之訴訟標的逐一審理，若認其中一項訴訟標的為
    有理由者，即應為原告勝訴之判決（見吳明軒著有中國民事訴訟法中冊、九十三
    年九月修訂六版、第七二九頁、第七三一頁可資參照）。是本件原告上開數項請
    求，既經本院審認所主張依系爭管理合約之法律關係，為有理由，則本院就原告
    其餘競合之請求，自無庸再予審認，併此敘明。
陸、本件為判決之基礎已臻明確，至兩造其餘之攻擊防禦方法及未經援用之證據，經
    本院斟酌後，認為均不足以影響本判決之結果，自無逐一詳予論駁之必要，併此
    敘明。
柒、據上論結，本件原告之訴為有理由，爰依民事訴訟法第七十八條，判決如主文。
中　　　華　　　民　　　國　　九十四　　年　　　一　　　月　　二十五　　日
~B臺灣臺東地方院法院民事庭
~B　　　法　　　官　陳兆翔
右為正本係照原本作成。
如對本判決上訴須於判決送達後廿日內向本院提出上訴狀。
中　　　華　　　民　　　國　　九十四　　年　　　一　　　月　　二十五　　日
~B　　　法院書記官　林建成
